臺灣高等法院高雄分院民事判決　　　　 93年度上易字第227號
上　訴　人　日安營造股份有限公司
法定代理人　丙○○
訴訟代理人　甲○
　　　　　　乙○○
被上訴人 　 田心工程有限公司
法定代理人　丁○○
訴訟代理人　丁榮聰律師
複代理人　　蔡鴻杰律師
上列當事人間請求給付工程款事件，上訴人對於民國93年7 月30
日臺灣高雄地方法院93年度訴字第925 號第一審判決提起上訴，
本院於94年3月30日言詞辯論終結，判決如下：
    主      文
上訴駁回。
第二審訴訟費用由上訴人負擔。
    事實及理由
一、被上訴人起訴主張：緣上訴人於前承攬訴外人國立中山大學
    （下稱中山大學）海洋科學學院第五期新建工程之建築土木
    工程，因其中造波池及綜合大樓二項工程上訴人施工不當致
    結構損壞，乃將該等工程之補強工程（下稱系爭工程）交由
    被上訴人次承攬，雙方約定二項工程之價款各為新台幣（下
    同）25萬元、90萬元，被上訴人乃於提送系爭工程補強計畫
    書予上訴人後即經其於92年11月3 日發函通知而進場施作，
    並於民國92年12月23日經上訴人簽認驗收竣工後，且於同年
    月29日與上訴人就系爭工程補簽訂工程合約書（下稱系爭契
    約），上訴人依約應於93年1 月20日付款，詎上訴人就系爭
    工程迄今僅給付部分之工程款16萬3,482 元，經扣除上開已
    付之工程款及依約應扣留之保固款（上開工程總價之1%即1
    萬1,500 元，須待保固期滿始得無息發還被上訴人）後，上
    訴人尚有97萬5,01 8元之工程餘款未為給付，爰依兩造工程
    契約之法律關係，求為命上訴人給付被上訴人97萬5,018 元
    及自93年1 月21日起至清償日止，按年息5%計算利息之判決
    （原審判命上訴人給付97萬5,018 元及其中87萬1,518 元自
    93年2 月21日起至清償日止，按年息5%計算之利息，而駁回
    被上訴人其餘請求，被上訴人就敗訴部分未據聲明不服）。
    被上訴人於本院為駁回上訴之聲明。
二、上訴人則以：因被上訴人稱只要領款前完成審核通過之計畫
    書，成敗自負云云，上訴人乃同意被上訴人先行施工，惟被
    上訴人迄未提出該施工計劃書送建築師審核通過，上訴人自
    得拒絕給付工程餘款，又上訴公司人員溫宏鍊簽字係針對其
    施工數量之認定等語，資為抗辯，而聲明廢棄原判決不利於
    上訴人部分，上開部分駁回被上訴人在原審之訴。
三、兩造不爭執之事實：
　(一)上訴人將系爭造波池及綜合大樓二項工程之補強工程交由被
    上訴人次承攬，雙方約定工程總價為115 萬元，上訴人於92
    年11月3 日發函通知被上訴人進場施作。上訴人就系爭工程
    迄今僅給付部分之工程款16萬3,482 元。
  (二)兩造並於92年12月29日就系爭工程補簽訂系爭契約，而被上
    訴人就系爭工程完工後所製作之修復補強報告書，也經訴外
    人中山大學送交教育部及行政院公共工程委員會備查。
四、本件兩造所爭執之處，應在於：(一)被上訴人是否有提出施工
    計劃書？(二)系爭工程已否完工？(三)被上訴人可請求工程餘款
    為多少？茲分述如下：
  (一)被上訴人是否有提出施工計劃書？
  1.被上訴人主張其於施工前，業已製作施工計劃書供業主、建
    築師審核無誤，業據提出上訴人公司聯繫單為證（原審卷第
    167 頁），觀諸該聯繫單其上已記載：「目前本公司已先送
    審施工計劃」等語，而上訴人於92年11月3 日發函通知被上
    訴人進場施工，亦為上訴人所不爭，果如上訴人所稱被上訴
    人未提出施工計劃書核審，上訴人為何會通知被上訴人進場
    施工。參之證人即訴外人中山大學總務處營繕組技正兼組長
    蔡東裕證稱：工程計畫書之審核是否須簽字以示通過並非強
    制性之規定，學校依工程施工情形如有需要始發公文答覆廠
    商，若無必要即內部簽存，而送審如經學校內部通過即不再
    發公文及簽字回覆通知廠商，直接讓廠商進場施作，本件經
    詢問系爭工程之監造單位即建築師事務所結果，被上訴人所
    提送之系爭工程補強計畫書業經學校審核通過並因此而進場
    施作等語（原審卷第10 9頁），是本件被上訴人所提送之系
    爭工程補強計畫書已依約經上訴人之定作人即訴外人中山大
    學及建築師審核通過逕予內部簽存，並由之准許進場施作。
  2.另證人鄭玄明（建築師現場監造主任）亦證稱：「（施工計
    劃書有沒有審核認可？）施工計劃書送來被我們退回好幾次
    ，最後我們認可他們的內容。」「（為何讓田心工程公司進
    場施作？是否有審核過施工計劃書？）當時有開過會審核通
    過才准予進場施作。」等語（本院卷第80、81頁）。
  3.依工程合約書第(3)條註規定：「乙方（即被上訴人）須配
    合甲方（即上訴人）製作施工計劃書供業主及建築師審核。
    若乙方有任何原因不能製作計劃書，甲方將逕自代做，屆時
    費用由第一期工程款中扣回，乙方不得異議，」等語。上訴
    既未舉證證明其有逕自代做施工計劃書而支出任何費用，是
    上訴人主張被上訴人未提出施工計劃書，尚無可採。
  (二)系爭工程已否完工？
  1.查系爭工程業經被上訴人修補完畢乙節，此經證人蔡東裕到
    庭具結證述在卷（原審卷第52、53頁）。證人鄭玄明證稱：
    「（被上訴人田心公司有沒有完成這兩項工程的補強工程？
    ）有。」「（補強工程在何時完成的？）在92年12月23日完
    成的。」等語（本院卷第78、79頁）。另被上訴人就系爭工
    程於92年12月23日施作完工，並經上訴人之工地經理兼工地
    主任即訴外人溫宏鍊確認後予以簽字驗收（原審卷第88、89
    頁），上訴人辯稱溫宏鍊簽字係針對其施工數量之認定云云
    ，應無可採。
  2.又上訴人於系爭工程完成後，即曾簽發發票日為93年8 月31
    日，付款人高雄銀行，票面金額為22萬5,000 元之支票乙紙
    予被上訴人收執，惟經被上訴人以不同意其緩期部分清償為
    由而將該紙支票退回，後上訴人即將前開支票之發票日期更
    改為同年7 月31日，並另行簽發同一發票日、付款人，票面
    金額為64萬6,518 元之支票乙紙併交付予被上訴人收執，惟
    仍經被上訴人以該等支票之票期過長為由而拒絕收受並予退
    回乙節，此有存證信函及上開支票影本等件附卷可憑（原審
    卷第101 、102 頁），上訴人簽發票面總額（646,518+225,
    00 0＝871,518）與 系爭工程總價經扣除保留款10% （系爭
    契約第7 條之規定，後述之）及上訴人已清償之上開部分工
    程款後所餘款項（1,150,000 ×90/1 00 ＝0000000 ，103
    5,000-163,4 82＝871,518）相 符之支票予被上訴人收受，
    而上訴人之業主中山大學亦已認為其業已修補所承攬上述二
    項工程之瑕疵完畢後，並將被上訴人所提送之修復補強報告
    書於監造建築師簽認後送交教育部等上級單位備查，自足認
    系爭工程業經上訴人及其業主驗收合格甚明，否則上訴人何
    須簽發與其應付工程款金額相同之上開支票予被上訴人收執
    者，上訴人所辯系爭工程尚未經其驗收合格云云，並非可採
    。
  (三)被上訴人可請求工程餘款為多少？
    兩造就工程各項應付或應扣款項，乃於系爭契約第6 條（施
    工工程款付款辦法）第2 、3 項規定：「二、施工工程款付
    款日：次月20日9 ：00以後至11：30；下午2 ：00以後至5
    ：00。三、施工工程款為30天期支票。」；第7條 （保留工
    程款付款辦法）規定：「一、本工程每期依請款金額估驗付
    款90％，保留款10％（含保固金1 ％）。二、保留款俟本工
    程經業主驗收合格放款後（非整體工程完工），無息發還，
    保固金於保固期滿後，無息發還。」等語，是依上開規定，
    被上訴人實際得自上訴人領取施工工程款之日依約應為每次
    估驗後之次次月之20日，而保留工程款經扣除1%保固金之後
    經業主驗收合格後無息發還，從而本件工程總價經扣除保固
    金及上訴人已清償之上開部分工程款後，上訴人尚應給付被
    上訴人之施工工程款即為87萬1,518 元〈1150,0 0 0（工程
    總價）-11,500 （保固金）-163,482（已清償之部分工程款
    ）-103,500（保留款）＝871,518 〉，又系爭工程業已於92
    年12月23日經業主驗收合格，已如前述，則加計保留工程款
    10萬3,500 元後，其得請求者合計為97萬5,018 ，至其法定
    遲延利息部分依約應自付款日93年2 月20日之翌日起算。
五、綜上所述，原審判命上訴人給付97萬5, 018元，及其中87萬
    1,518 元自93年2 月21日起至清償日止之法定遲延利息，並
    無不合。上訴意旨指摘原判決此部分不當，求予廢棄改判，
    為無理由，應予駁回。
六、據上論結，本件上訴為無理由，依民事訴訟法第449 條第1
    項、第78條，判決如主文。
中　　華　　民　　國　　94　　年　　4 　　月　　13　　日
    　　                          民事第五庭
　　                                  審判長法官　蔡明宛
        　　                          法      官　黃科瑜
            　　                      法      官  曾錦昌
以上正本證明與原本無異。
本件不得上訴。
中　　華　　民　　國　　94　　年　　4 　　月　　13　　日
　　　　　　　　　　　　　　　　　　　書　記　官　王琬蓉
